【裁判字號】    99,簡上,356
【裁判日期】    991124
【裁判案由】    損害賠償
【裁判全文】
臺灣高雄地方法院民事判決             99年度簡上字第356號
上  訴  人  黃建榮
訴訟代理人  呂淑媛
被  上訴人  廖忠信
上列當事人間請求損害賠償事件，上訴人對於民國99年8 月5 日
本院高雄簡易庭99年度雄簡字第449 號第一審判決提起上訴，經
本院於民國99年11月10日言詞辯論終結，判決如下：
    主      文
上訴駁回。
第二審訴訟費用由上訴人負擔。
    事實及理由
一、上訴人起訴主張：被上訴人於民國98年3 月14日下午1 時5
    分許，將所駕駛之車牌號碼9300-PT 號自用小客車停入高雄
    市○○區○○路406 號前之停車格後而欲開啟車門時，本應
    注意左後方有無來車，卻疏未注意即貿然開啟車門，適有訴
    外人徐昆男騎乘車牌號碼YFH-119 號輕型機車搭載伊，沿南
    屏路由南往北行駛至該處，因見狀閃避不及而致伊右腳膝蓋
    與被上訴人所駕駛上開車輛左前車門發生碰撞（下稱系爭交
    通事故），而受有右膝撕裂傷3 公分及右踝挫擦傷等傷害（
    下稱系爭傷害），並因此而支出醫療費用新臺幣（下同）10
    ,449元、就醫交通費用1,380 元，且因2 個月不能工作而減
    少工作收入66,000元，又系爭傷害致伊不能正常行走，精神
    至為痛苦，被上訴人亦應給付伊慰撫金，為此爰依侵權行為
    之規定請求被告賠償財產上損失77,829元及非財產上損失20
    萬元等語。並聲明：(一)被上訴人應給付原告277,829 元及自
    起訴狀繕本送達之翌日即99年10月8 日起至清償日止按週年
    利率5%計算之利息。(二)願供擔保，請准宣告假執行。
二、被上訴人則以：伊確因過失而造成系爭交通事故發生，致上
    訴人受有系爭傷害，願意賠償上訴人支出之醫療費用10,449
    元、交通費1,380 元，但上訴人請求之不能工作損失及慰撫
    金金額過高等語置辯。並聲明：上訴人之訴駁回。
三、原審經審理結果，判決被上訴人應給付上訴人54,929元及法
    定遲延利息，並駁回上訴人其餘請求。上訴人提起上訴，除
    援用原審之主張及陳述外，另補稱：上訴人所受之系爭傷害
    於99年4 月2 日拆線後仍未完全康復，以上訴人於99年4 月
    9 日、30日、5 月14日仍至醫院門診觀之，上訴人至遲仍須
    再3 週始完全復原，因此其不能工作之期間應為6 週，被上
    訴人自應再給付其23,100元，又被上訴人每月收入逾10萬元
    ，原審僅認定4 至5 萬元，實非屬實，是原審認定之慰撫金
    尚非能彌補上訴人精神上所受之損害，被上訴人就此部分應
    再給付其8 萬元始為允洽等語，並聲明：(一)原判決不利於上
    訴人部分廢棄。(二)上開廢棄部分，被上訴人應再給付上訴人
    103,100 元。被上訴人於本件上訴則答辯聲明：上訴駁回（
    被上訴人就原判決敗訴部分未上訴，該部分已確定）。
四、兩造不爭執事項：
  (一)被上訴人於98年3 月14日下午1 時5 分許，將所駕駛之車牌
    號碼9300-PT 號自用小客車停放於高雄市○○區○○路406
    號前之停車格後，於欲開啟車門時，本應注意左後方有無來
    車，卻疏未注意即貿然開啟車門，適有訴外人徐昆男騎乘車
    牌號碼YFH-119 號輕型機車搭載上訴人，沿南屏路由南往北
    行駛至該處，見狀閃避不及致上訴人右腳膝蓋因與被上訴人
    所駕駛上開車輛左前車門發生碰撞，而受有系爭傷害。
  (二)上訴人因系爭傷害支出醫療費用10,449元、交通費1,380 元
    。
五、得心證之理由
  (一)按因故意或過失，不法侵害他人之權利者，負損害賠償責任
    ；汽車、機車或其他非依軌道行駛之動力車輛，在使用中加
    損害於他人者，駕駛人應賠償因此所生之損害，民法第184
    條第1 項前段、第191 條之2 前段分別定有明文。經查，被
    上訴人於上開時地，在將前開車輛停入停車格而欲開啟車門
    時，乃疏未注意左後方有無來車即貿然開啟車門，適有訴外
    人徐昆男騎乘車牌號碼YFH-119 號輕型機車搭載上訴人，沿
    南屏路由南往北行駛至該處，見狀閃避不及致上訴人右腳膝
    蓋因與被上訴人所駕駛上開車輛左前車門發生碰撞，而受有
    系爭傷害等情已如前述，則被上訴人就系爭交通事故之發生
    具有過失，且上訴人所受系爭傷害與其過失具有因果關係，
    是上訴人請求被上訴人負侵權行為之損害賠償責任自屬有據
    。
  (二)次按不法侵害他人之身體或健康者，對於被害人因此喪失或
    減少勞動能力或增加生活上之需要時，應負損害賠償責任；
    不法侵害他人之身體、健康、名譽、自由、信用、隱私、貞
    操，或不法侵害其他人格法益而情節重大者，被害人雖非財
    產上之損害，亦得請求賠償相當之金額，民法第193 條第1
    項、第195 條第1 項前段分別定有明文。又慰藉金之賠償須
    以人格權遭遇侵害，使精神上受有痛苦為必要，其核給之標
    準固與財產上損害之計算不同，然非不可斟酌雙方身分資力
    與加害程度，及其他各種情形核定相當之數額，最高法院51
    年台上字第223 號著有判例可供參照。查被上訴人乃因上開
    過失致上訴人受有系爭傷害，而應負侵權行為之損害賠償責
    任，則上訴人自得依上開規定請求被告予以賠償，茲審酌上
    訴人所得請求之各項金額如下：
    1.醫療費及交通費用部分：
      上訴人因系爭傷害支出醫療費用10,449元、交通費1,380
      元已如前述，且被上訴人就此復表願為負擔，則上訴人此
      部分之請求主張自堪予許可。
    2.不能工作之損失：
      上訴人固主張因系爭交通事故致其不能工作6 週，因而損
      失6 週之工作所得云云，惟經本院函詢財團法人私立高雄
      醫學大學附設中和紀念醫院，其函覆上訴人之傷口屬於淺
      傷口，於急診即行縫合，於98年3 月26日門診追蹤時，傷
      口並無異狀，於98年4 月2 日拆線時，行走功能不受到障
      礙，此有該醫院99年10月19日高醫附行字第0990004226號
      函在卷可按（見本院卷第24頁），則上訴人因系爭交通事
      故所受之系爭傷害既於3 週後即已不影響其行走功能，自
      已無損及其工作能力甚明，是其應僅得請求被上訴人賠償
      其此3 週不能工作之損失，又上訴人主張其系爭交通事故
      前每月薪資為33,000元乙情，為被告所不爭執，則上訴人
      因系爭傷害致無法工作受有之收入損失應為23,100元（計
      算式：33,000÷30×21＝23,100），是上訴人逾此範圍而
      主張其應得再請求3 週不能工作之損失云云應非可採。
    3.精神慰撫金：
      上訴人因系爭交通事故乃受有系爭傷害，又系爭傷害經縫
      合後約3 週始得拆線等情均如前述，是上訴人既因系爭交
      通事故受傷而須忍受身體痛苦及門診治療，其精神上自應
      受有痛苦可堪認定，而上訴人為研究所畢業之碩士，系爭
      交通事故發生前每月所得為33,000元，名下無任何財產，
      被上訴人為大學畢業，97年申報所得為3,823,654 元，名
      下有土地、房屋及投資等財產計8 筆等情，此有稅務電子
      閘門財產所得調件明細表附卷足憑（見原審卷第12至17頁
      ），並為兩造所不爭執，則本院審酌兩造之身分、地位、
      經濟能力，並原告所受傷勢雖非一般擦傷，但已痊癒且不
      影響行走功能等一切狀況，認上訴人請求之非財產上損害
      10萬元尚屬過高，原審所酌認之2 萬元尚為適當，其逾此
      部分應不予准許。至上訴人固主張原審認定之被上訴人收
      入與實情不符，致其慰撫金數額之酌定失當云云，惟原審
      認定之被上訴人收入固與實情不符，然被上訴人之月平均
      收入僅為僅為其經濟能力認定基礎之一，且請求慰藉金之
      賠償核給標準，須斟酌雙方之身分、經濟能力與加害程度
      及其他各種情形核定相當之數額，非僅以被上訴人之資力
      為斷，而本院經斟酌上開他狀況後仍認上訴人請求之非財
      產上損害以2 萬元為適當已如前述，是上訴人徒以被上訴
      人為高所得收入者即請求提高精神慰撫金云云，尚非可採
      。
    4.綜上所述，上訴人得請求之賠償應為54,929元（計算式：
      10449+1380+23100+20000＝54929）。
六、從而，上訴人依侵權行為之法律關係請求被上訴人給付54,9
    29元及法定遲延利息，為有理由，應予准許，至其逾此範圍
    之請求，則無理由，應予駁回，則原審判令被上訴人應如數
    給付，且依職權為假執行之宣告，並駁回逾該部份範圍外之
    請求，認事用法尚無違誤，自應予以維持，上訴意旨指摘原
    判決不當，求予廢棄改判為無理由，自應予駁回其上訴。
七、本件事證已臻明確，兩造其餘攻擊防禦方法及舉證，核與判
    決結果不生影響，爰不逐一論駁，併此敘明。
八、據上論結，本件上訴為無理由，依民事訴訟法第436 條之1
    第3項 、第449 條第1 項及第78條規定，判決如主文。
中    華    民    國    99    年    11    月    24    日
                  民事第四庭  審判長法  官  黃宏欽
                                    法  官  楊淑珍
                                    法  官  楊淑儀
以上正本係照原本作成。
本判決不得上訴。
中    華    民    國    99    年    11    月    24    日
                                    書記官  王資惠

司法院資訊處製作；財團法人民間司法改革基金會備份。
